臺灣屏東地方法院民事裁定　　　　　　 100年度事聲字第24號
異　議　人　乙○商業銀行股份有限公司
相　對　人　甲○○
上列債權人因不服本院司法事務官於民國100 年4 月13日所為99
年度司執消債更字第30號裁定，聲明異議，本院裁定如下：
    主  文
異議駁回。
    理  由
一、按當事人對於司法事務官處理事件所為之終局處分，得於處
    分送達後10日之不變期間內，以書狀向司法事務官提出異議
    。但支付命令之異議仍適用第518 條及第519 條之規定。司
    法事務官認前項異議有理由時，應另為適當之處分；認異議
    為無理由者，應送請法院裁定之。法院認第1 項之異議為有
    理由時，應為適當之裁定；認異議為無理由者，應以裁定駁
    回之。前項裁定，應敘明理由，並送達於當事人，民事訴訟
    法第240 條之4 定有明文。次按債務人有薪資、執行業務所
    得或其他固定收入，法院認更生方案之條件公允者，得不經
    債權人會議可決，逕依債務人之聲請或依職權以裁定認可更
    生方案；法院為認可之裁定時，因更生方案履行之必要，對
    於債務人在未依更生條件全部履行完畢前之生活程度，得為
    相當之限制，消費者債務清理條例第64條第1 項、第62條第
    2 項分別定有明文。
二、本件異議意旨略以：債務人96、97、98年之平均月收入為70
    ,004元，並自陳與子女共同居住於債務人之父所提供之住所
    ，足見債務人並無房租（最低生活標準費用9, 829元其中24
    .3% 為房租費用，約為2388元）之支出，故債務人依98年度
    台灣省最低生活標準費用9, 829元計算，兩名子女之扶養費
    用應為7,441 元（計算式：依標準扣除額9, 829元-2388 元
    ÷2 ×2 ＝7,441 元），父母親扶養費用3, 200元，則債務
    人每月支出應為20,470元（計算式：9, 829元＋7,441 元＋
    3, 200元=20,470 元），每月尚餘49,534元；然原裁定以45
    ,782元為債務人第一階段償還數額，影響債權人權益甚鉅，
    有失公允；且債務人兩名子女分別為民國81年12月25日、民
    國84年10月28日生，債務人應提出第1 至24期，每月清償49
    ,534元，第25期至60期，每月清償53, 234 元，第61至第96
    期，每月清償金額為56,974元，並加計扣押薪資284,145 元
    之更生方案，方為公允，爰依法異議，聲明廢棄原裁定等語
    。
三、經查：消費者債務清理條例之制定，乃為使負債務之消費者
    得依本條例所定程序清理其債務，保障債權人之公平受償，
    以謀求消費者經濟生活之更生，故除有同條例第63條第1 項
    或第64條第2 項情形外，法院得斟酌裁量認可更生方案。本
    院99年度司執消債更字第30號裁定認可之更生方案，以相對
    人陳報所得，參酌其財產歸屬資料及96、97、98年度綜合所
    得稅各類所得資料清單等認相對人平均每月薪資收入約70,
    000 元，與相對人陳報每月收入約69,168元大致相符；又以
    相對人陳報每月收入約69,168元，受債務人扶養之人，未成
    年二名子女（債務人與其前妻共同扶養），及債務人父母（
    債務人與兄弟姊妹共四人共同扶養），有戶籍謄本一份在卷
    可稽，扣除二名子女扶養費約9,800 元及債務人父母親扶養
    費用3, 200元（共計扶養費用13, 000 元），債務人提出第
    1 至24期，每月清償45 ,782 元，第25期至84期，每月清償
    50, 904 元，第85至第96期，每月清償金額為56,026元之更
    生方案；並同意扣押薪資284,145 元，於更生方案確定後，
    按債權人之債權比例一次清償；依債務人每月收入69,168元
    ，扣除更生方案第一階段，每月清償45 ,782 元及扶養費用
    13, 000 元，僅餘10, 386 元供作債務人之生活費用支出，
    參酌內政部依據社會救助法第4條 規定於民國98年2 月16日
    以台內社字第09800313 12 號公告之98年度臺灣省低收入戶
    最低生活費為每人每月9, 829 元 之基準，佐以更生方案之
    清償年限亦延長至消費者債務清理條例所規定之最長年限8
    年，以求增加還款總金額，堪認債務人已盡其所能清償債務
    。異議人雖認債務人之更生方案兩名子女之扶養費用應為7,
    441 元，更生方案第一階段為第1 至24期，第二階段為第25
    期至60期，第三階段為第61至第96期，並加計扣押薪資284,
    145 元，始符公平原則等語；然查本院99年度司執消債更字
    第30號裁定認可之更生方案，業已載明債務人並同意扣押薪
    資284,145 元，於更生方案確定後，按債權人之債權比例一
    次清償；而原裁定按98年度每人每月最低生活費標準9,82 9
    元，核計債務人扶養二子之費用，因該二子將屆成年，採行
    該標準本屬相當。另查如更生方案第一階段為第1 至24期，
    第二階段為第25期至60期，第三階段為第61至第96期雖更符
    合債務人二子成年後期數，但考量消費者債務清理條例之目
    的，除保障債權人公平受償外，尚寓有債務人經濟生活重建
    之機會，故消費者債務清理程序制度之構築首需強調生活再
    建及破綻預防，提高債務人工作意願並改善其生活習慣，使
    能重新出發，從而保障其生存權，並促進其義務遂行能力，
    儘可能永續性回復信用。倘逾越債務人所能負擔之極限，將
    終致債務人勢必無以履行更生條件；更生方案之認可亦非以
    債務人須提出符合債務人之子成年後期數階段之更生方案或
    提高每期還款金額為必要；從而債務人所提更生方案之還款
    條件，既經本院審酌已盡其所能清償債務，已如前述，則按
    債務人之清償能力，債權人之債權當可公平受償。本院司法
    事務官就債務人所提之更生方案，審酌債務人之家庭狀況、
    工作性質及收入應足敷更生方案每期應償還之金額，且查無
    消費者債務清理條例第64條第2 項所定不予認可之情形，裁
    定認可該更生方案，於法並無不合，異議人之聲明異議，為
    無理由，應予駁回。
四、依消費者債務清理條例第15條，民事訴訟法第240 之4 第3
    項後段，裁定如主文。
中　　華　　民　　國　 100　　年　　7 　　月　　5 　　日
                        民事庭  法  官　李麗芳
正本係照原本作成。
如不服本裁定應於送達後十日內向本院提出抗告狀，並繳納抗告
費新臺幣一千元。如委任律師提起上訴者，應一併繳納上訴審裁
判費。
中　　華　　民　　國　 100　　年　　7 　　月　　6 　　日
                                書記官  滕一珍
